【裁判字號】    99,交簡上,18
【裁判日期】    990331
【裁判案由】    公共危險等
【裁判全文】
臺灣臺南地方法院刑事判決            99年度交簡上字第18號
上  訴  人  臺灣臺南地方法院檢察署檢察官
被      告  乙○○
上列上訴人即被告因公共危險等案件，不服本院98年度交簡字第
3352號中華民國98年12月15日第一審簡易判決（聲請簡易判決處
刑書案號：98年度偵字第8490號），提起上訴，並就被訴事實為
有罪之陳述，本院管轄之第二審合議庭裁定進行簡式審判程序，
判決如下：
    主  文
上訴駁回。
    事  實
一、乙○○前因犯酒後駕車公共危險罪，於民國九十六年十一月
    七日，經本院以九十六年度交簡字第二七八八號刑事簡易判
    決判處有期徒刑三月確定，並於九十六年十二月十八日易科
    罰金執行完畢。詎乙○○不知悔改，於九十八年四月十八日
    下午四時許，在臺南市○○○路某汽車保養場與友人共飲啤
    酒後，明知其注意力及控制力已達無法安全駕駛動力交通工
    具之程度，猶於同日晚間七時許駕駛車牌號碼Ｅ８－５９４
    ３號自用小客車上路。嗣於同日晚間八時四分許，乙○○沿
    臺南縣新市鄉○○村○○○○○道路由西往東方向行經該路
    段之市頂高幹十五號前時，本應注意該路段係劃有雙黃分向
    限制線之路段，禁止超車、跨越或迴轉，且當時天晴、夜間
    照明良好、柏油路面平坦無障礙，並無不能注意之情事，竟
    疏未注意逕行左轉駛入對向車道，適有甲○○騎乘車牌號碼
    Ｈ６Ｂ－０３３號重型機車，沿上開路段由東往西方向行駛
    至該處，致乙○○自用小客車之右前車頭不慎擦撞甲○○機
    車之車頭，造成甲○○人車倒地，並因而受有左側股骨幹骨
    折、左側脛骨近端骨折、右側鎖骨骨折、頭顱骨骨折合併腦
    出血等傷害。乙○○於肇事後，在未有偵查犯罪職務之機關
    或公務員發覺其為過失犯罪人前，即向至現場處理本件道路
    交通事故，尚不知肇事者為何人之臺南縣警察局善化分局交
    通事故處理小組警員供承其肇事犯罪，自首並接受裁判，且
    經警到場處理，並同日晚間八時五十分許測得乙○○之呼氣
    酒精濃度為每公升０．六四毫克而查悉上情。
二、案經甲○○訴由臺南縣警察局善化分局報告臺灣臺南地方法
    院檢察署檢察官偵查起訴。
    理  由
一、訊據被告乙○○對上揭犯罪事實坦承不諱，並據告訴人甲○
    ○於警詢及偵查中指述在卷，復有被告之酒精濃度測試表一
    紙、刑法第一百八十五條之三案件測試觀察紀錄表一紙、臺
    南縣警察局善化分局道路交通事故現場圖一紙、道路交通事
    故調查報告表(一)、(二)一份、道路交通事故現場蒐證照片二十
    二幀及財團法人奇美醫院九十八年五月八日所出具之告訴人
    甲○○之診斷證明書一紙在卷（詳警卷第十二頁、第十四頁
    、第十九頁至第二二頁、第二八頁至第三八頁）可稽。是本
    件事證明確，被告犯行洵堪認定。
二、核被告乙○○所為，係犯刑法第一百八十五條之三服用酒類
    ，不能安全駕駛動力交通工具而駕駛罪，及同法第二百八十
    四條第一項前段之過失傷害罪。被告所犯上開二罪間，犯意
    各別，行為互殊，罪名不同，應分論併罰。被告前因犯酒後
    駕車公共危險罪，於九十六年十一月七日經本院以九十六年
    度交簡字第二七八八號刑事簡易判決判處有期徒刑三月確定
    ，並於九十六年十二月十八日易科罰金執行完畢，有臺灣臺
    南地方法院檢察署刑案資料查註紀錄表及臺灣高等法院被告
    前案紀錄表各一份在卷可按，其於五年之內故意再犯本件有
    期徒刑以上之罪，為累犯，應依刑法第四十七條第一項，就
    其所犯酒後駕車公共危險罪部分加重其刑。又被告為汽車駕
    駛人，其酒醉駕車因而致人受傷，依法應負刑事責任，應依
    道路交通管理處罰條例第八十六條第一項規定，就其所犯過
    失傷害罪部分加重其刑。再者，被告肇事後，在未有偵查犯
    罪職務之機關或公務員發覺其為過失犯罪人前，即向至現場
    處理本件道路交通事故，尚不知肇事者為何人之臺南縣警察
    局善化分局交通事故處理小組警員供承其肇事犯罪，自首並
    接受裁判等情，有臺南縣警察局道路交通事故肇事人自首情
    形紀錄表一紙在卷（詳前揭警卷第十七頁）可憑，爰依刑法
    第六十二條前段之規定，就其所犯過失傷害罪部分減輕其刑
    。被告就過失傷害罪部分，同時具有加重減輕事由，爰依刑
    法第七十一條第一項之規定，先加後減其刑。
三、上訴人上訴意旨雖以：
(一)、被告所犯刑法第一百八十五條之三酒醉駕駛動力交通工具公
    共危險罪，法定刑為「一年以下有期徒刑、拘役或三萬元以
    下罰金」，另所犯刑法第二百八十四條第一項前段過失傷害
    罪，法定刑為「六月以下有期徒刑、或五百元以下罰金」，
    因被告有刑法第四十七條累犯加重其刑至二分之一事由，就
    上開公共危險罪之量刑，有期徒刑應在「三月以上，一年六
    月以下」裁量；過失傷害罪之量刑，有期徒刑應在「三月以
    上，九月以下」裁量，復因過失傷害罪部分，又有道路交通
    管理處罰條例第八十六條第一項規定加重其刑至二分之一事
    由，依刑法第七十條規定應遞加其刑結果，有期徒刑應在「
    四月十五日以上，一年一月又十五日以下」裁量。
(二)、另被告雖有刑法第六十二條前段自首得減輕其刑之事由，依
    刑法第六十六條規定應「減輕其刑至二分之一」，又因該被
    告有上述加重與減輕事由，依刑法第七十一條第一項先加後
    減規定，上述公共危險罪有期徒刑之量刑，應在「一月十五
    日以上，九月以下」裁量，過失傷害罪有期徒刑之量刑，應
    在「二月七日以上，六月又二十二日以下」裁量。
(三)、又刑法第五十七條規定，科刑時應以行為人之責任為基礎，
    並審酌一切情狀，尤應注意該條第一至第十款所列事項，為
    科刑輕重之標準，本件被告犯罪後，迄未與被害人甲○○和
    解賠償被害人，原判決理由復未審酌刑法第五十七條各款規
    定量刑事項，即就被告所犯公共危險罪，量處有期徒刑四月
    ，過失傷害罪，量處有期徒刑三月，顯然過輕等語。
四、惟查：
(一)、按受徒刑之執行完畢，或一部之執行而赦免後，五年以內故
    意再犯有期徒刑以上之罪者，為累犯，加重本刑至二分之一
    ，刑法第四十七條第一項定有明文。又按刑法第四十七條所
    稱加重本刑至二分之一，祇為最高度之規定，並無最低度之
    限制，法院於二分之一以下範圍內，如何加重，本有自由裁
    量餘地，原審乃以第一審判決未予加重二分之一，指為違法
    ，自屬誤會（最高法院二十八年上字第三三七八號判例參照
    ）。是依前揭說明，被告於受徒刑之執行完畢，或一部之執
    行而赦免後，須五年以內「故意」再犯有期徒刑以上之罪者
    ，方屬為累犯，是被告固曾因犯酒後駕車公共危險罪，經本
    院以九十六年度交簡字第二七八八號刑事簡易判決判處有期
    徒刑三月確定，並於九十六年十二月十八日易科罰金執行完
    畢，然被告係於受徒刑之執行完畢後，五年以內「過失」再
    犯有期徒刑以上之罪之刑法第二百八十四條第一項前段過失
    傷害罪，故而，被告本件所犯刑法第二百八十四條第一項前
    段過失傷害罪部分，自無累犯，應加重本刑至二分之一之適
    用。另依前揭說明，本案被告所犯酒後駕車公共危險罪部分
    ，固有累犯應加重本刑至二分之一之適用，然稱至二分之一
    乃指法院在最高限度至法定本刑二分之一之限度內，有自由
    裁量權，故若未加重至二分一，亦非違法，是原審就此部分
    量處被告逾二月最低有期徒刑度之四月，並無違法之處。
(二)、又按關於刑之量定，係實體法上賦予法院得為自由裁量之事
    項，倘其未有逾越法律所規定之範圍，除顯有失出失入等科
    罰與罪責不相當之情形外，應予尊重，不得任意加以指摘。
    再按簡易判決，應記載下列事項：一、第五十一條第一項之
    記載。二、犯罪事實及證據名稱。三、應適用之法條。四、
    第三百零九條各款所列事項。五、自簡易判決送達之日起十
    日內，得提起上訴之曉示。但不得上訴者，不在此限，刑事
    訴訟法第四百五十四條第一項定有明文。是簡易判決書並未
    規定應記載刑事訴訟法第三百十條第三款「科刑時就刑法第
    五十七條或第五十八條規定事項所審酌之情形」之科刑應審
    酌事項，準此，簡易判決書得無庸就刑法第五十七條規定事
    項所審酌之情形，加以記載說明。經查，本件原審雖未記載
    說明其審酌刑法第五十七條各款規定量刑事項，而認被告所
    犯刑法第一百八十五條之三之不能安全駕駛動力交通工具罪
    ，係累犯，另被告尚犯刑法第二百八十四條第一項前段過失
    傷害，而分別量處有期徒刑四月及三月，並分別諭知易科罰
    金之折算標準，暨定應執行有期徒刑六月及諭知易科罰金之
    折算標準，本院審酌被告前已因酒後駕車公共危險案件，經
    本院判處有期徒刑三月，並易科罰金執行完畢，猶再度酒後
    駕車，顯見其並未因前所受刑罰知所悔改，惡性非輕，於酒
    後駕駛自小客車上路，且疏未注意交通安全規則，並因而肇
    事致告訴人甲○○受有左側股骨幹骨折、左側脛骨近端骨折
    、右側鎖骨骨折、頭顱骨骨折合併腦出血等非輕之傷害，經
    警到場處理，測得其之呼氣酒精濃度達每公升０．六四毫克
    ，實不宜輕縱，且自九十八年四月十八日案發迄今仍未能與
    告訴人達成和解賠償損害，另兼衡其素行、高中畢業之智識
    程度、家庭狀況，及犯罪後坦承犯行等一切情狀，認原審判
    處如前述之刑，無何科罰與罪責不相當之瑕疵可指，且尚難
    以原審未記載其審酌刑法第五十七條各款規定量刑事項，即
    謂原審未加以審酌而遽認其不適法。
五、綜上所陳，原審以被告罪證明確，依刑事訴訟法第四百四十
    九條第二項、第四百五十四條第二項，刑法第一百八十五條
    之三、第二百八十四條第一項前段、第六十二條前段、第四
    十一條第一項前段、第四十七條第一項、第五十一條第五款
    ，道路交通管理處罰條例第八十六條第一項，刑法施行法第
    一條之一，就被告酒後駕車公共危險罪及過失傷害罪部分，
    分別判處有期徒刑四月、三月，並分別諭知易科罰金之折算
    標準，暨定應執行有期徒刑六月及諭知易科罰金之折算標準
    。本院經核其認事用法，於法尚無違誤，量刑亦稱妥適。上
    訴人上訴意旨指摘原判決量刑過輕等情，尚難認為有理由，
    應予駁回。
據上論斷，應依刑事訴訟法第四百五十五條之一第一項、第三項
、第三百六十四條、第二百七十三條之一第一項、第三百六十八
條，判決如主文。
本案經檢察官丙○○到庭執行職務。
中    華    民    國    99    年     3    月    31    日
                  刑事第十四庭  審判長法  官  陳金虎
                                      法  官  孫淑玉
                                      法  官  周紹武
以上正本證明與原本無異。
本件不得上訴。
                                      書記官  蕭伊舒
中    華    民    國    99    年    3     月    31    日
附錄本案論罪科刑法條全文：
中華民國刑法第一百八十五條之三：
服用毒品、麻醉藥品、酒類或其他相類之物，不能安全駕駛動力
交通工具而駕駛者，處一年以下有期徒刑、拘役或科或併科十五
萬元以下罰金。
中華民國刑法第二百八十四條第一項：
因過失傷害人者，處六月以下有期徒刑、拘役或五百元以下罰金
，致重傷者，處一年以下有期徒刑、拘役或五百元以下罰金。

司法院資訊處製作；財團法人民間司法改革基金會備份。
